【裁判字號】    97,訴,1749
【裁判日期】    980212
【裁判案由】    給付借款
【裁判全文】
臺灣臺南地方法院民事判決              97年度訴字第1749號
原      告  台南縣政府
法定代理人  戊○○
訴訟代理人  陳泰安
            甲○○
被      告  丙○○
            乙○○
            丁○○
上列當事人間請求給付借款事件，經本院於民國98年2月5日言詞
辯論終結，判決如下：
    主      文
被告應連帶給付原告新臺幣伍拾捌萬零參佰伍拾柒元，及自民國
九十四年十一月十五日起至清償日止，按年息百分之三點五計算
之利息，暨按年息百分之九點四九計算之違約金。
訴訟費用新臺幣陸仟參佰玖拾元由被告連帶負擔。
    事實及理由
甲、程序方面：
一、按當事人得以合意定第一審管轄法院，但以關於由一定法律
    關係而生之訴訟為限，前項合意，應以文書證之，民事訴訟
    法第24條定有明文。查本件依兩造所簽訂之輔助公教人員構
    建住宅貸款契約書第11條約定合意以代辦系爭借款之臺灣土
    地銀行新營分行營業地所在地之法院為第一審管轄法院，是
    臺灣土地銀行新營分行營業地所在地轄區之本院自有管轄權
    ，合先敘明。
二、被告丙○○、丁○○均受合法通知，無正當理由未於言詞辯
    論期日到場，核無民事訴訟法第386條所列各款情形，爰依
    原告之聲請，由其一造辯論而為判決。
乙、實體方面：
一、原告起訴主張：被繼承人彭瓊瑤邀同被告丙○○為連帶債務
    人，於民國86年1月21日向原告借用新臺幣（下同）150萬元
    ，約定借款期間 20年即自86年1月21日起至106年1月21日止
    ，利息以借款利率年息 3.5%機動調整，分240期攤還全部借
    款本息。詎前開借款第42期應還本息於89年8月5日到期，迭
    經催索，債務人均不予置理。依輔助公教人員構建住宅貸款
    契約書第10條之約定，債務人如按期繳還之本息到期未能償
    付達 3個月經催告仍不履行者，即喪失分期攤還之權利。且
    逾期未繳還本息在1個月以上3個月以內者，則按逾期攤還貸
    款本金應繳利息全額計收違約金。違約金標準，則按臺灣土
    地銀行當時牌告基本放款利率加2%計算之。原告前經鈞院93
    年執西字第 40460號執行債務人即被繼承人之繼承人金龍財
    產後，仍有580,357元未受清償。嗣被繼承人彭瓊瑤於92年2
    月24日死亡，其法定繼承人乙○○、丙○○、丁○○均拋棄
    繼承，而由被繼承人羅金龍單獨概括繼承。而被繼承人羅金
    龍亦於95年10月24日死亡，被告乙○○、丙○○、丁○○為
    其法定繼承人，均未辦理限定或拋棄繼承，依繼承之法律關
    係，自應概括承受被繼承人羅金龍之一切權利義務，對其所
    負之債務負連帶償還責任，爰本於消費借貸及繼承之法律關
    係，請求被告連帶給付等語。並聲明：(一)被告應連帶給付原
    告 580,357元，及自民國94年11月15日起至清償日止，按年
    息3.5%計算之利息，暨按年息 9.49%計算之違約金。(二)訴訟
    費用由被告連帶負擔。
二、被告丙○○、丁○○均未於言詞辯論期日到場，而被告經合
    法通知，並未到庭爭執，僅曾於督促程序中提出聲明異議狀
    稱：不服支付命令提出異議。
三、被告乙○○則以：系爭借款是彭瓊瑤所借的，但對彭瓊瑤部
    分已拋棄繼承，至於羅金龍部分，伊出嫁後即未再與羅金龍
    來往，並不知羅金龍有欠錢，這筆債務不應由伊來償還，所
    以伊要限定繼承，僅願就遺產償還等語，資為抗辯。並聲明
    ：(一)駁回原告之訴。(二)訴訟費用由原告負擔。
四、本件原告前開主張之事實，業據其提出輔助公教人員構建住
    宅貸款借據及契約書、本院93年度執字第 40460號強制執行
    金額計算書暨分配表、戶籍謄本、本院93年 4月23日92南院
    慶民巳繼字第429號函及97年7月9日97南院龍家字第9700448
    00號函為證，且為被告乙○○所不爭執，而被告丙○○、丁○○經合法通知，均未到庭爭執，其等雖曾於督促程序中提
    出聲明異議狀，然其上僅記載：「不服本支付命令提出異議
    」等語，此外，並未提出其他書狀為有利於己之答辯或陳述
    以供本院審酌，本院綜合上開證據調查結果，自堪信原告之
    上開主張為真實。
五、按遺產繼承人，除配偶外，依左列順序定之：一、直系血親
    卑親屬。二、父母。三、兄弟姊妹。四、祖父母。繼承人自
    繼承開始時，除本法另有規定外，承受被繼承人財產上之一
    切權利、義務；繼承人對於被繼承人之債務，負連帶清償責
    任；繼承人得限定以因繼承所得之遺產，償還被繼承人之債
    務；為限定之繼承者，應於繼承人知悉其得繼承之時起三個
    月內呈報法院；繼承人得拋棄其繼承權，前項拋棄，應於知
    悉其得繼承之時起三個月內，以書面向法院為之。民法第11
    38條、第1148條前段、第1153條第1項、第1154條第1項、第
    1156條第1項、第1174條第1項、 第2項分別定有明文。
六、查本件被繼承人彭瓊瑤於92年 2月24日死亡，羅金龍及被告
    乙○○、丙○○、丁○○三人為其直系血親卑親屬，係第一
    順位之法定繼承人，惟被告乙○○、丙○○、丁○○均為拋
    棄繼承，而僅由被繼承人羅金龍單獨概括繼承被繼承人彭瓊
    瑤之一切權利義務。又查，被繼承人羅金龍亦於95年10月24
    日死亡，其並無直系血親卑親屬，且父母均已歿，被告乙○○、丙○○、丁○○分別為被繼承人羅金龍之姊、兄及妹，
    係屬第三順位之法定繼承人，均未於法定期間內向法院聲明
    限定或拋棄繼承，此有戶籍謄本、繼承系統表及本院97 年7
    月9日97南院龍家字第970044800號函附卷可稽。雖被告乙○○辯稱：僅願負擔限定繼承之責任云云，然被告乙○○、丙○○、丁○○三人均未於於法定期間內向法院聲明限定或拋
    棄繼承，已如前述，即無法再行主張僅負限定繼承之責任自
    明，被告乙○○前述所辯，於法無據，自非可採。是則揆諸
    前揭規定，被告乙○○、丙○○、丁○○三人即應概括承受
    被繼承人羅金龍財產上之一切權利、義務，對於被繼承人羅
    金龍之前揭債務，自應負連帶給付責任。從而，原告本於消
    費借貸及繼承之法律關係，請求被告連帶給付原告如主文第
    一項所示之本金、利息及違約金，為有理由，應予准許。
七、末按法院為終局判決時，應依職權為訴訟費用之裁判，民事
    訴訟法第87條第1項定有明文，參酌同法第91條第1項規定法
    院未於訴訟費用之裁判確定其費用額者，例外第一審受訴法
    院於該裁判有執行力後，始依聲請以裁定確定之立法意旨，
    本院應於本件判決時，一併確定兩造應負擔之訴訟費用額。
    核本件訴訟費用計有裁判費6,390元，應確定由敗訴之被告
    連帶負擔。
八、結論：本件原告之訴為有理由，依民事訴訟法第385條第1項
    前段、第85條第2項、第87條第1項，判決如主文。
中    華    民    國    98    年     2    月    12    日
                      民事第一庭  法  官  蔡美美
以上正本係照原本作成。
如對本判決上訴，須於判決送達後20日內向本院提出上訴狀。
中    華    民    國    98    年     2    月    12    日
                                  書記官  謝明達


司法院資訊處製作；財團法人民間司法改革基金會備份。
